【裁判字號】    99,上訴,606
【裁判日期】    990505
【裁判案由】    公共危險
【裁判全文】
臺灣高等法院臺中分院刑事判決         99年度上訴字第606號
上  訴  人  臺灣苗栗地方法院檢察署檢察官
被      告  丁○○
指定辯護人  本院公設辯護人戊○○
上列上訴人因被告公共危險案件，不服臺灣苗栗地方法院九十八
年度訴字第八○八號中華民國九十九年一月二十一日第一審判決
（起訴案號：臺灣苗栗地方法院檢察署九十八年度偵字第五二七
一號），提起上訴，本院判決如下：
    主  文
原判決撤銷。
丁○○放火燒燬現供人使用之住宅，累犯，處有期徒刑肆年。
    事  實
一、丁○○前曾於民國（下同）九十五年間因違反電信法案件經
    臺灣苗栗地方法院判處有期徒刑四月確定，又因犯竊盜罪另
    經同院判處有期徒刑七月確定，丁○○所犯上開二罪被判處
    之有期徒刑嗣經臺灣苗栗地方法院裁定其應執行刑為有期徒
    刑十月確定，並於九十五年十二月十三日縮短刑期執行完畢
    。
二、惟丁○○猶不知警惕。緣丁○○曾為相思樹買賣之事而與乙○○發生口角，又丙○○亦積欠丁○○新台幣（下同）三百
    元未還，丁○○遂於九十八年九月十四日晚間八時三分許（
    起訴書誤載為四十七分，業經檢察官於原審當庭更正，見原
    審法院卷第四七頁）騎乘車牌號碼為１５６－ＤＭＶ號之重
    型機車前往乙○○所有並供其與家人及丙○○共同居住即坐
    落位於苗栗縣通霄鎮○○里○○段第四三七地號土地上面積
    約五十平方公尺之磚造石棉板屋頂建築物內，其因酒後心情
    欠佳，又見丙○○不在，思及上情，一時氣憤，明知上開住
    宅之客廳內擺設有沙發、木製圓桌（矮桌）、木製長型桌、
    木製座椅、高低櫃等傢俱，客廳後面之臥房除有天花板裝潢
    、木板隔間及支架角木之外，內部亦擺設有床墊、床頭櫃、
    衣櫥、矮櫃等傢俱，以上均是可燃之物品；且亦可預見上開
    木製座椅如被火燃燒而不及時撲滅，將引發大火，其火勢足
    以延燒至客廳之其他傢俱及僅一牆之隔之臥房，終至燒燬上
    開住宅；其亦不知居住在該建物之乙○○、丙○○等人是否
    會及時趕回而將尚未延燒之火勢撲滅；詎丁○○仍基於縱使
    其放火行為會燒燬上開現供人使用之住宅亦不違背其本意之
    犯意，而在同日晚上八時二十五分其離開上開住宅之前，將
    臥房之棉被抱至客廳北面木製圓桌（矮桌）與木製座椅之中
    間，再以其在現場隨手取拿之打火機點燃棉被，使之燃燒。
    隨後丁○○即騎乘機車離開，旋又折返，但並未進入屋內，
    後至同日晚上八時三十八分許，才又騎乘機車離開上開處所
    。嗣因居住在該建物之乙○○、丙○○等人未及時趕回，上
    開火勢逐漸延燒至客廳之木製圓桌（矮桌）與木製座椅，再
    延燒至客廳之其他傢俱及隔壁臥房。雖經丙○○於同日晚上
    八時五十分返回時，發現火災而向苗栗縣消防局通霄分局報
    案，經消防人員趕至現場滅火並終將火勢撲滅；但上開放火
    行為除燒燬丙○○等人之衣物外，仍使上開建物客廳內擺設
    之上開傢俱燒黑、碳化或燒失，牆面受燒後水泥塗敷層剝落
    磚塊裸露，屋頂石棉板破損坍塌、天花板裝潢燒燬僅留變形
    輕鋼架，及又使臥室內之屋頂鋼樑受燒後呈現鐵銹色、天花
    板石膏板燒燬掉落、輕鋼架燒彎變形塌陷，牆面裝設鋁框變
    形、燒斷，隔間裝潢木板碳化、燒失，臥室木門受燒碳化，
    床墊、棉被、木櫃亦燒失、碳化，衣櫃之上層結構支架亦燒
    斷或燒塌（另上開建物之北、西、南外觀門窗均受火流延燒
    煙燻，建物內之廚房、廁所牆面亦受煙燻而留有水平煙層痕
    跡）。
三、嗣經警會同乙○○、丙○○調閱附近「凱宸汽車材料行」所
    裝設之監視錄影光碟，始查悉上情。
四、案經被害人乙○○、丙○○訴由苗栗縣警察局通霄分局報請
    臺灣苗栗地方法院檢察署檢察官偵查起訴。
    理  由
壹、證據能力部分
一、按「被告以外之人於偵查中向檢察官所為之陳述，除顯有不
    可信之情況者外，得為證據」，此於刑事訴訟法第一百五十
    九條之一第二項定有明文。本案證人乙○○、丙○○於檢察
    官偵訊時所為之證詞，有經具結，且被告及指定辯護人亦未
    主張或釋明上開證人等於偵查中向檢察官所為之陳述，有何
    「顯有不可信之情況」；則依據刑事訴訟法第一百五十九條
    之一第二項之規定，本案證人乙○○、丙○○於檢察官偵訊
    時所為之證詞，自堪認定具有證據能力。
二、卷附苗栗縣消防局火災原因調查鑑定書，為檢察機關基於檢
    察一體原則，由該管檢察長對於轄區內之案件，以事前概括
    選任鑑定人或囑託鑑定機關（團體）之方式，俾便轄區內之
    司法警察官、司法警察對於調查中之此類案件，得即時送請
    事前已選任之鑑定人或囑託之鑑定機關（團體）實施鑑定，
    該鑑定人或鑑定機關（團體）亦視同受承辦檢察官所選任或
    囑託而執行鑑定業務，其等出具之書面報告係屬刑事訴訟法
    第二百零六條第一項之鑑定報告，依據刑事訴訟法第一百五
    十九條第一項規定（刑事訴訟法第一百五十九條立法修訂理
    由(三)參照），合乎傳聞例外規定，自有證據能力，而得作為
    本案證據使用。
三、監視錄影光碟翻拍照片、現場及被告於放火時所使用之交通
    工具照片，均係依機器之功能，攝錄實物形貌而形成之圖像
    ，乃係以科學、機械之方式，對於當時狀況所為忠實且正確
    之記錄，並非人類意思表達之言詞或書面陳述，不含供述要
    素，且係為保全拍攝當時該物品或現象所呈現之情景，於證
    據方法而言，具有與該物品或現象相同之效用，乃屬物證之
    一種，性質上應屬於非供述證據，無傳聞法則之適用，當不
    在刑事訴訟法第一百五十九條第一項所規定「被告以外之人
    於審判外之言詞或書面陳述」之範圍內，自無傳聞法則之適
    用（最高法院九十七年度台上字第三八五四號判決、九十八
    年度台上字第二六三五號判決意旨參照），上開證據均非實
    施刑事訴訟程序之公務員因違背法定程序而取得，且與本案
    待證事實具有自然之關連性，亦應具有證據能力。
四、又按「被告以外之人於審判外之陳述，雖不符前四條之規定
    ，而經當事人於審判程序同意作為證據，法院審酌該言詞陳
    述或書面陳述作成時之情況，認為適當者，亦得為證據」、
    又「當事人、代理人或辯護人於法院調查證據時，知有第一
    百五十九條第一項不得為證據之情形，而未於言詞辯論終結
    前聲明異議者，視為有前項之同意」，此於刑事訴訟法第一
    百五十九條之五第一、二項定有明文。除前開關於證據能力
    之說明部分外，本案下列所引用之被告以外之人於審判外之
    陳述證據，業經本院於審理期日踐行調查證據程序，而檢察
    官、被告丁○○（以下簡稱為被告）及其指定辯護人均未爭
    議上開證據之證據能力。本院審酌上開證據資料製作時之情
    況，尚無違法不當及證明力明顯過低之瑕疵，另參以各該審
    判外供述證據製作當時之過程、內容、功能等情況，認尚具
    備合法可信之適當性保障，認為以之作為證據應屬適當，揆
    諸上開規定，前揭證據資料均有證據能力。
貳、事實認定部分
一、本案被告於警、偵、審中，雖均是認本案告訴人乙○○、丙○○之上開住宅，確有於上開時間，被火燃燒至上開受損情
    況之事實，亦坦承本件火災是伊於上開時間點燃棉被所引發
    ；但被告仍矢口否認伊有放火燒燬上開住宅之犯意，並辯稱
    ：伊是因為討債未果，一時氣憤，才取拿屋內之打火機引燃
    臥房內之棉被，伊之目的僅在點火燒上開棉被，並無放火燒
    燬住宅之犯意，上開債款僅三百元，伊不可能因此而有燒燬
    住宅之動機，另上開住宅為磚造，非如木屋般容易著火，如
    伊有意放火燒燬上開住宅，理應會預先攜帶汽油、酒精等助
    燃物直接潑灑在屋體結構上，或直接開啟現場之瓦斯桶助燃
    ，不致僅拿打火機引燃會受材質、燃燒面積及濕度等因素影
    響而熄滅之棉被，且伊在離開之前亦有撲滅火勢之舉動，其
    後並又折返，在屋外見屋內並無火勢才又離開，足認伊在主
    觀上，僅有焚燒棉被洩恨之犯意，應不該當於刑法放火燒燬
    住宅之罪責等語。
二、然查，本案坐落於苗栗縣通霄鎮○○里○○段第四三七地號
    土地上面積約五十平方公尺之磚造石棉板屋頂建築物，係證
    人乙○○所有並供其與家人及證人丙○○共同居住之事實，
    業經證人乙○○及丙○○於司法警察調查時及於檢察官偵訊
    時，先後陳證此情甚詳，且為被告所不否認；此情應堪認定
    。又本件火災係因證人丙○○於同日晚上八時五十分返回時
    所發現，經其向苗栗縣消防局通霄分局報案，經消防人員於
    同日晚上八時五十六分趕至現場滅火，最後雖於同日晚上九
    時三十分將火勢撲滅，但上開火災除燒燬證人丙○○等人之
    屋內衣物外，仍使上開建物客廳內所擺設之上開傢俱燒黑、
    碳化或燒失，牆面受燒後水泥塗敷層剝落磚塊裸露，屋頂石
    棉板破損坍塌、天花板裝潢燒燬僅留變形輕鋼架，及又使臥
    室內之屋頂鋼樑受燒後呈現鐵銹色、天花板石膏板燒燬掉落
    、輕鋼架燒彎變形塌陷，牆面裝設鋁框變形、燒斷，隔間裝
    潢木板碳化、燒失，臥室木門受燒碳化，床墊、棉被、木櫃
    亦燒失、碳化，衣櫃之上層結構支架亦燒斷或燒塌（另上開
    建物之北、西、南外觀門窗均受火流延燒煙燻，建物內之廚
    房、廁所牆面亦受煙燻而留有水平煙層痕跡）；此部分事實
    亦經證人丙○○於司法警察調查時陳述甚明，並有苗栗縣消
    防局九十八年十月七日期之火災原因調查鑑定書內附之火災
    現場勘查人員簽到表、火災現場勘查紀錄及原因研判、火災
    出動觀察紀錄、火災證物鑑定報告、火災現場位置圖、物品
    配置圖、拍照位置圖、火災現場照片等資料在卷可資佐證；
    此部分事實亦堪以認定。再者，本案經原審法院勘驗上開建
    物附近「凱宸汽車材料行」所裝設之監視錄影光碟，顯示確
    有一名頭戴全罩式安全帽、身著白色上衣、騎乘銀色機車之
    男子，於火災發生該日晚上八時三分左右駛往上開建物，約
    於八時二十五分三十秒左右自上開建物駛出，其後又於八時
    二十六分十九秒許再駛往上開建物，後至八時三十八分二十
    八秒許又從上開建物駛出，嗣至八時五十分二十六秒許，上
    開監視錄影畫面之右上方即有出現微弱火光，並持續變大，
    上開各情亦有原審法院勘驗監視錄影光碟筆錄在卷可稽（見
    原審法院卷第四四、四五頁）。而上開頭戴全罩式安全帽、
    身著白色上衣、騎乘銀色機車之男子即係被告，此情亦經證
    人乙○○、丙○○於九十八年九月十五日司法警察調查時，
    依據監視錄影畫面指證在卷。此外，本件火災發生之後，經
    調查人員勘查起火處（關於起火處所在部分，另詳如後述）
    附近，未發現有家電用品燃燒痕跡，亦未發現有通電熔痕，
    應可排除電器及電源線路之因素引發火災，另該處附近雖發
    現有煙灰缸、菸蒂受燒後殘跡，但菸蒂僅表層燒黑底層仍保
    留原色，其微小火源引發火災之可能性亦甚小；以上各情亦
    有苗栗縣消防局九十八年十月七日期之火災原因調查鑑定書
    內附之火災現場勘查紀錄及原因研判、火災證物鑑定報告、
    火災現場位置圖、物品配置圖、拍照位置圖、火災現場照片
    等資料在卷可據。則本件火災，應可排除香菸、線香等微小
    火源及電器與電源線路等因素所引發之可能。綜合上開各情
    ，被告於偵、審中自白本件火災係因其點燃之火源所引發，
    應屬可信。
三、又就本件火災之起火處部分，依據苗栗縣消防局九十八年十
    月七日期之火災原因調查鑑定書內附之火災現場勘查紀錄及
    原因研判、火災出動觀察紀錄、火災證物鑑定報告、火災現
    場位置圖、物品配置圖、拍照位置圖、火災現場照片等資料
    ，顯示本案上開建物之廚房及廁所均僅受煙燻，內部裝潢、
    物品亦未受火流蔓延波及，上開處所顯非本案之起火處。而
    本案被告雖供稱：其係點燃上開建物臥房內之棉被，以致引
    起本件火災。但依據卷附上開證據資料相互印證，可顯示：
    「臥室西側牆面受煙燻附著碳粒子及鋁框燒熔方向，可研判
    係由南往北延燒」、「臥室東面內部燃燒後，隔間木質結構
    碳化程度均以南面較嚴重，可研判東面火流係受南面火流延
    燒」、「臥室北面受燒後，牆面上半部近東側燒白，衣櫃均
    以上層燒失較下層嚴重，可研判係受高處火流延燒，故此處
    並非本案起火處」、「臥室南面隔間木板牆碳化、燒失嚴重
    ，臥室棉被、彈潢床、床墊受燒後，呈現明顯【扇型】燒痕
    ，底部指向東側，木質隔間牆受燒嚴重，因該處堆積可燃物
    並使用易燃材料裝潢故受燒嚴重，研判亦最為接近起火處」
    等情。此外，再依據卷附上開證據資料相互印證，另可顯示
    客廳燃燒之情形為：「客廳西面木製高低櫃由其受燒後由北
    往南之燒痕，可研判西面係受北面火流延燒，此處非本案起
    火點」、「南面為大門出入口並設有窗戶等開口，現場快速
    形成燃燒通風效應，故牆面近西側燒白較為嚴重，可研判此
    處僅受燒期間較長，亦非本案起火點」、「東面木椅受燒碳
    化、牆面燒白，且東面為客廳走廊並未堆放易燃物，可研判
    火流方向由高處往下延燒，又因該處較接近起火處附近，木
    椅直接受火流及輻射熱燒黑、碳化」、「北面三張木質座椅
    椅面、支架、扶手碳化、燒失，經現場清理發現掉落物層次
    由上而下依序為輕鋼架、石膏板、碳化木板、燒黑水泥地面
    ，經現場復原重建發現，比較東、西二側椅面框架，東側框
    架受燒程度明顯較西側嚴重，且木椅受燒後近南面燒失並向
    南面傾斜，研判火流延燒方向由南往北，水泥地面受燒龜裂
    隆起，擺放二張矮桌大部分已燒失，僅存桌框、桌腳，此處
    亦為本案受燒最嚴重處，可因此研判客廳北面為本案起火處
    」。綜上各情再與卷附之火災現場平面圖相互對照，應可認
    定上開建物客廳北面木製圓桌（矮桌）與木製座椅之中間，
    才是本件火災之起火處；則被告應係將臥房之棉被抱至客廳
    北面木製圓桌（矮桌）與木製座椅之中間，再以其在現場隨
    手取拿之打火機點燃棉被，使之燃燒，此情應可認定。被告
    供稱其係點燃棉被之地點係在上開建物之臥室內乙情，核與
    本案卷內之上開證據不合，自不足採信。
四、再者，本案經原審法院勘驗上開建物附近「凱宸汽車材料行
    」所裝設之監視錄影光碟，顯示被告係於火災發生該日晚上
    八時三分騎乘銀色機車駛往上開建物，約於八時二十五分三
    十秒左右自上開建物駛出，其後又於八時二十六分十九秒許
    再駛往上開建物，後至八時三十八分二十八秒許又從上開建
    物駛出，嗣至八時五十分二十六秒許，上開監視錄影畫面之
    右上方即有出現微弱火光，並持續變大，上開各情有原審法
    院勘驗監視錄影光碟筆錄在卷可稽（見原審法院卷第四四、
    四五頁）。又本案苗栗縣消防局通霄分局係於案發當晚八時
    五十分接獲報案，出勤時間為當晚八時五十一分，到達時間
    為當晚八時五十六分，到達途中已見煙霧沖天，到達時火已
    全面燃燒，火勢已由屋頂及窗戶大門冒出，後至同日晚上九
    時十分才控制火勢，並於同日晚上九時三十分才完全將火勢
    撲滅，此情亦有苗栗縣消防局通霄分局之「火災出勤觀察紀
    錄」在卷可據。被告雖辯稱其在案發當晚八時二十五分離開
    上開建物之前，有將棉被之火撲滅才離開。但被告於檢察官
    偵訊時，已坦承以打火機點燃棉被，且未供稱其有滅火之舉
    動（見偵卷四十頁），後在原審準備程序被告亦坦承「我點
    火之後，就出來了」（見原審卷宗十九頁），亦未見其有陳
    述滅火之情，嗣後再為此部分辯解，已非可信。且上開起火
    點附近之木製圓桌（矮桌）與木製座椅雖均係可燃物，但要
    利用放置在其間之棉被將之引燃並陸續延燒至附近所擺設之
    傢俱及隔壁臥室，再全面引發大火，亦恐非短時間之內可以
    完成。本案被告於案發當晚八時二十五分許離開上開建物，
    至當晚八時五十分其間不過僅有二十五分鐘，證人丙○○於
    同日晚上八時五十分返回時即無法入內搶救；再至當晚八時
    五十六分其間亦不過僅有三十一分鐘，但消防人員於當晚八
    時五十六分到達現場時，火勢則已全面燃燒，並由屋頂及窗
    戶大門冒出。如被告在案發當晚八時二十五分離開上開建物
    之前，有將棉被之火明顯撲滅，係未撲滅之餘燼死灰復燃再
    引燃棉被，其後再引燃附近之木製圓桌（矮桌）與木製座椅
    並陸續延燒至附近所擺設之傢俱及隔壁臥室，再全面引發大
    火；衡情此應非在上開期間之內可以造成。被告此部分所辯
    ，為本院所不採信。又本案上開被火燒燬之建物雖為磚造石
    棉板屋頂之建築物，但上開住宅之客廳內擺設有沙發、木製
    圓桌（矮桌）、木製長型桌、木製座椅、高低櫃等傢俱，客
    廳後面之臥房除有天花板裝潢、木板隔間及支架角木之外，
    內部亦擺設有床墊、床頭櫃、衣櫥、矮櫃等傢俱，以上均是
    可燃之物品；依據被告在原審法院審理時所為之供述，其自
    承係在該日晚上八時三分許進入該建物，約於該日晚上八時
    二十五分許離開，期間伊有在屋內煮開水喝，又有到臥室，
    則其對於上開建物之客廳與臥室有上開傢俱、裝潢及木板隔
    間之情形，自屬知之甚明。被告為年逾四十歲之成年男子，
    其在將棉被抱至上開建物客廳北面木製圓桌（矮桌）與木製
    座椅之中間，再以其在現場隨手取拿之打火機點燃棉被之後
    ，其對於棉被之火勢終會延燒至兩側之木製圓桌（矮桌）與
    木製座椅，且上開木製圓桌（矮桌）與木製座椅如被火燃燒
    而不及時撲滅，將引發大火，其火勢足以延燒至客廳之其他
    傢俱及僅一牆之隔之臥房，終至燒燬上開住宅之情，亦應可
    預見。而居住在該建物之乙○○、丙○○等人是否會在其離
    開之後，及時趕回而將尚未延燒之火勢撲滅，此係被告當時
    所不知之事項，詎其仍在同日晚上八時二十五分離去之前，
    將臥房之棉被抱至客廳北面木製圓桌（矮桌）與木製座椅之
    中間，再以其在現場隨手取拿之打火機點燃棉被，使之燃燒
    ，隨後即騎乘機車離開，縱使被告其後又有折返，但既未進
    入屋內察看，後並至同日晚上八時三十八分許，即又騎乘機
    車離開上開處所，終至因居住在該建物之乙○○、丙○○等
    人未及時趕回，使上開火勢逐漸延燒至客廳之木製圓桌（矮
    桌）與木製座椅，再延燒至客廳之其他傢俱及隔壁臥房，則
    被告上開所為，顯有縱使其放火行為會燒燬上開現供人使用
    之住宅亦不違背其本意之犯意。被告辯稱無此犯意，尚與上
    開證據不合，不足採信。其辯稱：棉被之火應會因受材質、
    燃燒面積及濕度等因素影響而自行熄滅云云，亦非可信。再
    者，放火並非必須要以汽油、酒精等助燃物直接潑灑或以開
    啟現場之瓦斯桶助燃之方式為之。被告是否有預先攜帶汽油
    、酒精等助燃物直接潑灑在屋體結構上，或直接開啟現場之
    瓦斯桶助燃，此固可據為被告是否有放火燒燬上開現供人使
    用住宅之直接故意之認定依據，但尚無從以被告未此之為，
    即認定被告之本案所為，並無放火燒燬上開現供人使用住宅
    之間接故意。被告此部分所辯，亦為本院所不採信。
五、又本案被告係因證人丙○○積欠其三百元未還，而於上開時
    、地至案發現場，此情固據其於警、偵、審中陳述在卷。但
    被告先前亦曾因為相思樹買賣之事而與證人乙○○發生口角
    ，被告並因此而揚言放火燒屋，此情同據證人乙○○、丙○○於司法警察調查時陳述此情甚明。即被告於司法警察調查
    時，亦曾自承確有上開相思樹買賣不成之事（見五二七一號
    偵卷第六八頁），足認證人乙○○、丙○○二人於司法警察
    調查時就此部分事實所為之陳述，應屬可信。就被告本案犯
    罪之動機部分，本院爰依據證人乙○○、丙○○二人之上開
    陳述，及被告嗣後在偵、審中之自白內容，而認定如事實欄
    所記載。事證明確，本案被告之犯行堪以認定。
、論罪及法律適用部分
一、核被告所為，係犯刑法第一百七十三條第一項之放火燒燬現
    供人使用之住宅罪。又刑法第一百七十三條第一項放火燒燬
    現有人使用之住宅罪，其直接被害法益，為一般社會之公共
    安全，雖同時侵害私人之財產法益，但仍以保護社會公安法
    益為重，況放火行為原含有毀損性質，而放火燒燬現供人使
    用之住宅罪，自係指供人居住房屋之整體而言，應包括墻垣
    及該住宅內所有設備、傢俱、日常生活上之一切用品。故一
    個放火行為，若同時燒燬住宅與該住宅內所有其他物品，無
    論該其他物品為他人或自己所有，與同時燒燬數犯罪客體者
    之情形不同，均不另成立刑法第一百七十五條第一項或第二
    項放火燒燬住宅以外他人或自己所有物罪（最高法院七十九
    年台上字第一四七一號判例意旨參照）。放火行為既原含有
    毀損性質，亦不另論刑法第三百五十四條之毀損罪（最高法
    院二十九年上字第二三八八號判例意旨參照）。
二、被告前曾於九十五年間因違反電信法案件經臺灣苗栗地方法
    院判處有期徒刑四月確定，又因犯竊盜罪另經同院判處有期
    徒刑七月確定，丁○○所犯上開二罪被判處之有期徒刑嗣經
    臺灣苗栗地方法院裁定其應執行刑為有期徒刑十月確定，並
    於九十五年十二月十三日縮短刑期執行完畢；以上事實有被
    告之全國前案紀錄表一份在卷可稽。被告在受此有期徒刑之
    執行完畢後，五年以內故意再犯本案有期徒刑以上之罪，為
    累犯，應依刑法第四十七條第一項之規定，就有期徒刑部分
    加重其刑（法定刑為無期徒刑部分，依法不得加重）。
三、又本案被告因上開原因懷恨而為本案犯行，所為固應受法律
    處罰。惟本案被告之學歷僅國中畢業，家境貧寒，此情業據
    其於司法警察調查時陳述在卷。其因所受教育不足，自我控
    制能力較為薄弱，兼因酒後心情欠佳，一時氣憤而為本案犯
    行，而其放火燒燬之上開住宅，係面積約五十平方公尺之磚
    造石棉板屋頂建築物，上開房屋因遭被告放火燒燬，受損金
    額約為五十萬元，此情亦據證人丙○○陳述在卷。又被告行
    為後，雖就所犯是否該當於刑法第一百七十三條第一項之放
    火燒燬現供人使用之住宅罪之罪責，有所爭議，但其於原審
    法院審理期間，亦就本案證人丙○○、乙○○所受之損害與
    證人丙○○、乙○○達成調解並已部分履行，證人丙○○、
    乙○○亦請求對被告輕判，此情亦有調解紀錄表在卷可據（
    見原審卷宗第二八頁）。由被告上開犯罪情狀客觀觀察，如
    對被告論處刑法第一百七十三條第一項之法定最低刑度即有
    期徒刑七年，尚嫌過重，其犯罪情狀不無可憫，爰依刑法第
    五十九條之規定減輕其刑。其刑罰之加重與減輕，並依法先
    加後減之。
肆、本案被告係犯刑法第一百七十三條第一項之放火燒燬現供人
    使用之住宅罪。原判決認被告係犯同法第一百七十五條第一
    項之放火燒燬他人之棉被致生公共危險罪，尚有未合。本案
    公訴人上開指摘原審判決不當，其上訴為有理由，應由本院
    將原審判決予以撤銷改判。爰審酌被告之品行、犯罪動機、
    手段、其犯罪所生危害、及其犯罪後之態度等一切犯罪情狀
    ，量處有期徒刑四年。
伍、據上論斷，應依刑事訴訟法第三百六十九條第一項前段、第
    三百六十四條、第二百九十九條第一項前段、刑法第一百七
    十三條第一項、第四十七條第一項、第五十九條，判決如主
    文。
本案經檢察官甲○○到庭執行職務。
中    華    民    國    99    年    5     月     5    日
            刑事第三庭   審判長法  官   王  增  瑜
                               法  官   梁  堯  銘
                               法  官   廖  柏  基
以上正本證明與原本無異。
如不服本判決應於收受送達後十日內向本院提出上訴書狀，其未
敘述上訴之理由者，並得於提起上訴後十日內向本院補提理由書（
均須按他造當事人之人數附繕本）「切勿逕送上級法院」。
                               書記官   曾  煜  智
中    華    民    國    99    年    5     月     5    日
附錄法條：
刑法第一百七十三條第一項：
放火燒燬現供人使用之住宅或現有人所在之建築物、礦坑、火車
、電車或其他供水、陸、空公眾運輸之舟、車、航空機者，處無
期徒刑或七年以上有期徒刑。

司法院資訊處製作；財團法人民間司法改革基金會備份。
